最高法院刑事判決　　　　　　　一○○年度台上字第四八一號
上　訴　人　胡金妹
選任辯護人　林榮和律師
上列上訴人因違反公職人員選舉罷免法案件，不服台灣高等法院
高雄分院中華民國九十九年十一月三日第二審判決（九十九年度
選上訴字第一三號，起訴案號：台灣屏東地方法院檢察署九十八
年度選偵字第九三、九五號），提起上訴，本院判決如下：
    主  文
上訴駁回。
    理  由
按刑事訴訟法第三百七十七條規定，上訴於第三審法院，非以判
決違背法令為理由，不得為之。是提起第三審上訴，應以原判決
違背法令為理由，係屬法定要件。而上訴第三審法院之案件，是
否以判決違背法令為上訴理由，應就上訴人之上訴理由書狀加以
審查，如果上訴理由書狀並未依據卷內訴訟資料，具體指摘原判
決不適用何種法則或如何適用不當，或所指摘原判決違法情事，
顯與法律規定得為第三審上訴理由之違法情形，不相適合時，均
應認其上訴為不合法律上之程式，予以駁回。至原判決究有無違
法，與上訴是否以違法為理由，係屬二事。本件原審經審理結果
，認為上訴人胡金妹違反公職人員選舉罷免法而賄選之犯行明確
，乃撤銷第一審所為科刑之判決，改判仍論處上訴人犯公職人員
選舉罷免法第九十九條第一項之交付賄賂罪刑，已詳敘調查、取
捨證據之結果及憑以認定犯罪事實之心證理由。並就上訴人否認
犯行之供詞及其所辯各語認非可採，予以論述。原判決就上訴人
於原審所辯證人魯拉登．古義雖始終指證上訴人以新台幣（下同
）一千元向其賄選，然其前後所述諸多矛盾，證人魯拉登‧恩兒
於警詢、偵查中雖亦證稱上訴人給付一千元向其賄選，然嗣於審
理中已陳明上訴人未曾對其行賄，是彼等不利於上訴人之供證，
均顯有瑕疵而不足採信云云，業以魯拉登．古義於警詢、偵查中
，始終一致證稱上訴人於民國九十八年十一月二十六日晚上六時
許，對其行賄一千元，約其於第十六屆屏東縣三地門鄉鄉長選舉
時，支持候選人許阿桃而為一定行使等語，嗣其於第一審審理中
，雖表示就其何時收受上訴人交付之賄款已不復記憶，然同時亦
陳明其收受賄款與製作警詢筆錄之日期甚近，警詢當時記憶較明
確等語，足徵魯拉登．古義於事實審法院審理中未能明確陳述收
受賄款之日期，應係時隔日久所致，至魯拉登．古義與上訴人間
究有何親戚關係，則與上訴人是否對魯拉登．古義賄選待證事項
之判斷無關，魯拉登．古義關於此部分前後所述不一，亦顯無礙
於其證言之真實性，上訴人辯謂魯拉登．古義上開上訴人以一千
元向其賄選之證言盡皆不實，並無足取，次查魯拉登．恩兒自警
詢以迄偵查時，亦始終指證上訴人對其行賄一千元，約其於上開
鄉長選舉中投票支持許阿桃等情不移，其嗣於法院審理中雖翻異
前詞，改口否認上訴人曾向其賄選之事實，然警詢、偵訊中，魯
拉登．恩兒為上訴人賄選之供證時，偵查人員已告知依其所述，
其本人亦為收賄之被告，則其所述苟非實情，於斯時必當自我澄
清，豈有仍隱而不宣致自陷刑事追訴風險之理，且魯拉登．恩兒
於審理中翻異前詞，所稱其前於警詢、偵訊中指證上訴人賄選，
係因魯拉登‧古義囑其承認收賄，警員亦要求其據實陳述，否則
將予羈押所致云云，業經魯拉登‧古義所否認，並陳明其告知魯
拉登‧恩兒之原意，僅要求其苟有收受賄款之情事，應坦承供出
，且未曾言及收受賄款之時、地等語，而觀諸魯拉登‧恩兒警詢
、偵查中所為指證，不僅坦承收賄，並能明確陳述收受賄款之時
、地，且所指地點復與魯拉登．古義所供受賄地點一致，另員警
則係對魯拉登‧恩兒表示其若虛偽陳述，將面臨訴訟程序，亦難
指為違法取供，是魯拉登‧恩兒前後所為不一致之供證，應以警
詢、偵查中所為較可採信，審理中翻異所言，要屬迴護，無足採
信，上訴人徒憑其主觀之見解，主張應以審理中之陳述為可採，
亦有未合，再者，魯拉登．古義及陳毅民所證魯登拉．恩兒為警
查扣之五百元現款，係其自陳毅民處取得，非上訴人給付之賄款
一節縱屬實在，亦僅足證明該扣案五百元非賄款，尚無從憑以排
除上訴人交付賄款一千元予魯拉登‧恩兒之事實，自不足據為有
利於上訴人之認定等各情，於理由欄內詳予指駁。此乃原審本其
職權之行使，對調查所得之證據定其取捨，為價值上之判斷，顯
無違背客觀上之經驗法則與論理法則。上訴意旨徒擷取、臚列證
人魯拉登．古義與魯拉登‧恩兒自警詢以迄法院審理中所述諸多
證言之片斷，主張魯拉登．古義就上訴人向其賄選之時間、彼等
間之親戚關係等各節，先後所述不符，魯拉登‧恩兒歷次證詞亦
前後互異，所為證言俱有瑕疵，尤以魯拉登‧恩兒竟將陳毅民給
付之五百元，指為係上訴人為賄選所交付一千元用後之餘款，益
見所言不實，據為指摘原判決有理由不備及採證認事違背證據法
則云云，並未依據卷內資料具體表明原判決有何違背法令情事，
而純係就原審已經詳細調查並於判決理由內指駁說明之事項，或
猶執陳詞重為事實上之爭執，或徒憑己見任意指摘為違法，客觀
上顯不足據以辨認原判決已具備違背法令之形式要件。至其餘上
訴意旨，仍係就屬原審採證認事職權之適法行使任意指摘為違法
，亦難謂為適法之第三審上訴理由。依上揭說明，本件上訴不合
法律上之程式，應予駁回。
據上論結，應依刑事訴訟法第三百九十五條前段，判決如主文。
中    華    民    國  一○○  年    一    月  二十六  日
                      最高法院刑事第二庭
                          審判長法官  張  淳  淙  
                                法官  劉  介  民  
                                法官  蔡  彩  貞  
                                法官  李  伯  道  
                                法官  孫  增  同  
本件正本證明與原本無異
                                      書  記  官  
中    華    民    國  一○○  年    二    月   十一   日
                                                      V